【裁判字號】    99,事聲,27
【裁判日期】    991006
【裁判案由】    聲明異議(消債)
【裁判全文】
臺灣宜蘭地方法院民事裁定              99年度事聲字第27號
聲  明  人  台新國際商業銀行股份有限公司
法定代理人  甲○○
相  對  人  乙○○
即  債務人
代  理  人  黃豪志律師
上列聲明人因不服本院司法事務官於民國99年8月10日所為之裁
定，聲明異議，本院裁定如下：
    主  文
異議駁回。
    理  由
一、異議意旨略以：
（一）債務人固定收入僅冬山教會每月收入新台幣（下同）18,0
      00元，而債務人每月支出共23,017元，則收入小於支出的
      情況下，債務人並無履行之可能，是認更生方案之裁定顯
      非妥適。
（二）又本院對債務人之支出計算並非妥適，債務人個人支出9,
      829元應包含共同居住之房租及水電瓦斯共1,500元，而撫
      養費用應以撫養免稅額82000元認列，是債務人每月支出
      應為20,079元（9829+8200/12×3＝20079），故以債務人
      每月收入26,000元計算，債務人更生方案每月應清償5,92
      1元（00000-00000＝5921）。
（三）另債務人與其前配偶對於子女均負扶養義務，有關扶養費
      用，應由債務人與前配偶共同分擔，是更生方案所列扶養
      費、教育費及健保費等應由前配偶負擔一半。故債務人每
      月支出約為16,217元（00000-00000/2-1600/2＝16217）
      ，以此計算收入26,000元，扣除認列支出16,000元，每月
      應餘10,000元，然債務人僅提出每月清償3,500元，顯非
      合理。
二、按債務人有薪資、執行業務所得或其他固定收入，法院認更
    生方案之條件公允者，得不經債權人會議可決，逕依債務人
    之聲請或依職權以裁定認可更生方案。消費者債務清理條例
    第64條第1項定有明文。
三、經查：
（一）內政部公告之最低生活標準係以社會救助法第4 條為法源
      依據，該條第1、2項分別規定：「本法所稱低收入戶，指
      經申請戶籍所在地直轄市、縣（市）主管機關審核認定，
      符合家庭總收入平均分配全家人口，每人每月在最低生活
      費以下，且家庭財產未超過中央、直轄市主管機關公告之
      當年度一定金額者」、「前項所稱最低生活費，由中央、
      直轄市主管機關參照中央主計機關所公布當地區最近一年
      平均每人消費支出百分之六十定之，並至少每三年檢討一
      次；直轄市主管機關並應報中央主管機關備查。」又每月
      收入低於最低生活費者，依社會救助法第10條規定，得向
      戶籍所在地直轄市、縣（市）主管機關申請生活扶助，是
      內政部公告之最低生活標準係國家施行社會救助之判別依
      據，以提供處於生存邊緣之國民最基本之生存權保障。而
      財政部公告之扶養親屬免稅額乃供課徵個人綜合所得稅所
      用，依司法院大法官釋字第415號解釋，扶養免稅額係屬
      租稅優惠之性質，有其稅賦政策之考量，與實際上因負有
      扶養義務而須支出扶養費不可相提並論，自不得因扶養費
      之支出高於免稅額即謂非屬必要。且本件更生方案關於債
      務人每月必要支出23,017元，除了已低於上開內政部公告
      之99年度台灣省每人每月最低生活費標準，且係在債務人
      前配偶亦負擔子女扶養費二分之一之基礎下所計算而得之
      金額。是聲明人對更生方案扶養費之數額認非妥適云云，
      並不足採。
（二）聲明人雖再指稱債務人固定收入僅冬山教會每月收入18,0
      00元，而債務人每月支出共23,017元，則收入小於支出的
      情況下，債務人並無履行之可能云云。按消費者債務清理
      條例第64條第1項規定，係以債務人將來有繼續性及反覆
      性之收入之望為前提，立法鼓勵債務人利用更生程序，避
      免清算程序；亦即在更生程序中對於債權人較為有利，可
      使債權人獲得較高之清償額數，而債務人復得以藉更生程
      序獲得重生。是債務人雖於司法事務官訊問時陳稱「我除
      了冬山教會的固定收入18,000元，還有世界展望會非固定
      收入每個月8,558元，因為是屬於社區服務的免費課輔班
      ，何時會停止不清楚，如果停止就沒有該筆入，而且該筆
      收入有扣繳憑單，所以我會把他列為收入」等語。然以債
      務人上開陳述，債務人係有在更生程序中繼續且反覆從世
      界展望會取得之收入之望，是債務人自承上開任職冬山教
      會18,000元及世界展望會之8,558元之收入等情，於目前
      更生程序中自得列入債務人之固定收入；至於將來債務人
      是否能夠絕對繼續任職原本工作或繼續取得等額之薪資之
      變數本即存在，自非於目前審核更生方案是否公允所得事
      先預測，是聲明人於目前更生程序中自無從以此為由，而
      否定債務人利用簡易、迅速之更生程序，否則上開條例第
      64 條第1項之規定豈非具文。是聲明人以此辯稱債務人之
      更生程序無履行可能，自無理由。
四、綜上所述，債務人所提之更生方案應可認公允、妥當，聲明
    人聲明異議，均無理由，應予駁回，爰依消費者債務清理條
    例第15條，民事訴訟法第240條之4第3項，裁定如主文。
中    華    民    國    99    年    10    月    6     日
                  臺灣宜蘭地方法院民事庭
                      法  官  蔡仁昭
以上正本係照原本作成
如不服本裁定須於裁定送達後10日內提出抗告狀 (須附繕本)，
並繳納抗告費新臺幣1,000元
中    華    民    國    99    年    10    月    6     日
                      書記官  林嘉萍

司法院資訊處製作；財團法人民間司法改革基金會備份。
